【裁判字號】    90,上更(一),228
【裁判日期】    900615
【裁判案由】    偽造有價證券等
【裁判全文】
臺灣高等法院刑事判決                        九十年度上更（一）字第二二八號
    上  訴  人
    即  被  告  己○○
    公設辯護人  本院公設辯護人
右上訴人因偽造有價證券案件，不服臺灣板橋地方法院八十五年度易字第二五六四號
，中華民國八十六年三月二十七日第一審判決（起訴案號：臺灣板橋地方法院檢察署
八十四年度偵字第二一六八九號，併辦案號：八十四年度偵字第二一五四六號），提
起上訴，經最高法院第一次發回，審理中另移請併辦（併辦案號：九十年度偵字第五
九九七號），本院判決如左：
    主  文
原判決撤銷。
己○○連續行使偽造私文書，足以生損害於他人，處有期徒刑貳年陸月。
    事  實
一、己○○原係設於臺北縣新莊市○○路三一七號二樓慶豐證券股份有限公司之營業
    員，負責為客戶買賣股票及辦理交割手續之業務。因投資股票虧損，致無資力，
    竟基於意圖為自己不法所有之概括犯意：
（一）明知自己無資力清償票款，自民國（下同）八十三年二月起至八十四年十一月
      間止，在臺北縣新莊市○○路三一七號二樓等處，先後向壬○○、庚○○、辛○○、丙○○、徐淑慧、馬淑芬等人偽稱：因購屋需款孔急及夫家大姐生意需
      款週轉等語，同時連續簽發由其保管印章及支票，經其夫乙○○概括授權使用
      ，發票人為乙○○，付款人為寶島商業銀行新莊分行，如附表壹、貳所示之支
      票，交付庚○○等人供作擔保，以信其實，並約定若未能按時清償，則授權由
      庚○○等人填載發票日期（未載發票日）後提示兌領或直接向行庫提示（已填
      載完成者），使庚○○等人陷於錯誤，分別交付如附表壹、貳所示之金額予己○○。
（二）復於八十四年二月起至同年十一月止，在臺北縣新莊市○○路三一七號二樓及
      臺北縣新莊市寶島商業銀行新莊分行等地，連續向魏君玲、盧曾添英、劉意立
      、羅文淵、戊○○、呂春陸、甲○○等人偽稱：夫家大姊生意需款週轉及購屋
      急需款項等語，壬○○等人均不疑有詐而陷於錯誤，分別交付己○○五十萬元
      、二十萬元、五十五萬元、六十五萬元、一百萬元、二百六十萬元、一百四十
      萬元及二百萬元。
（三）又於八十四年間，利用其保管客戶丁○○印章、股票集中保管存摺及寶島商業
      銀行存摺之機會，自八十四年二月十八日起至同年十月二十一日止，未經丁○○之許可，先後多次於附表參盜賣時間欄所示之時間，在上開慶豐證券股份有
      限公司內，每一次出售如附表參所示股票時，先同時盜用丁○○之印章偽造如
      附表肆所示之融資買進報告書、融券賣出報告書、買進賣出報告書（均一式三
      聯）及交割憑單，表示由丁○○委託出售如附表肆所示之股票，隨即持向慶豐
      證券股份有限公司行使，足生損害於丁○○及慶豐證券股份有限公司。待其出
      售如附表參所示之股票，經交割後價款存入丁○○所有之寶島商業銀行新莊分
      行帳號00000000000000之帳戶內，己○○復基於為自己不法所
      有之概括犯意，先後多次於附表參所示詐欺時間，未經丁○○之許可，在寶島
      商業銀行新莊分行，盜用丁○○之印章偽造寶島商業銀行活期存款、活期儲蓄
      存款取款憑條各一次，持向該銀行之承辦人員行使，使該銀行之承辦人員陷於
      錯誤，分別交付己○○如附表參所示詐欺金額之現金十一次，共計詐得四百二
      十一萬二千八百八十六元（起訴書誤載為四百八十八萬元，原審誤載為四百二
      十一萬四千七百六十九元），嗣經丁○○及其妻呂紀惠珠發覺，始知上情。
（四）復於八十四年四月十三日，受吳文賢委託購買中國鋼鐵股份有限公司股票一百
      張時，竟未實際購買，而於當天以電話向吳文賢佯稱，股票已購買完成，使吳
      文賢陷於錯誤，於同年四月十五日，由花蓮企銀泰山分行匯款一百一十萬三千
      九百十八元至己○○設於寶島銀行新莊分行帳號第000000000000
      00號帳戶，供己○○辦理股票交割，己○○於詐得款項後，即用來彌補自身
      虧損。後吳文賢委請己○○出售股票五十張，己○○因未依約購入，致無法出
      售。為取信於吳文賢，乃於八十四年十月十二日匯款二十三萬五千一百八十一
      元返還吳文賢，同時偽稱係出賣股票所得。旋於同年十月十三日，又承上開犯
      意，向吳文賢偽稱：復華公司融資期限將屆，應辦理現金償還，以免遭復華公
      司出售股票抵償等語，使吳文賢再陷於錯誤，於同日匯款八十六萬四千八百七
      十二元予己○○設於寶島銀行新莊分行前開帳號之帳戶。迨至八十四年十一月
      二十七日，吳文賢至己○○任職之慶豐證券股份有限公司欲取回股票時，發覺
      己○○未至公司上班，經向該公司查詢交易資料報表後，始知悉上情。
二、案經己○○自首及被害人吳文賢、丁○○訴請臺灣板橋地方法院檢察署檢察官偵
    查起訴暨請求併辦。
    理  由
壹、認定犯罪事實所憑之證據及認定之理由：
一、關於事實欄一（一）、（二）部分：
    被告因投資股票虧損，於事實欄一（一）、（二）所揭時地，簽發支票及向被害
    人壬○○、庚○○、辛○○、丙○○、徐淑慧、馬淑芬、魏君玲、盧曾添英、劉
    意立、羅文淵、戊○○、呂春陸、甲○○等人詐取現款之事實，業據被告於偵查
    、原審、上訴審及本院調查中坦承不諱（見偵字第二一五四六號卷第七頁至第十
    頁、第四十八頁，原審卷第九十一頁，上訴審第十五頁反面，本院卷第三十九頁
    、第四十頁），核與證人丙○○、徐淑慧、庚○○、壬○○於偵查中（見偵字第
    二一五四六號卷第七頁反面至第八頁、第十七頁反面至第十八頁）；庚○○、壬○○、辛○○、魏君玲、徐淑慧、劉意立於原審調查中（見原審第二五六四號卷
    第五十七頁至第五十八頁、第九十頁反面）；丙○○、辛○○於本院上訴審調查
    中（見上訴審卷第二十四頁反面至第二十五頁、第二十九頁反面至第三十頁）指
    述情節相符，就簽發支票借款部分並經證人乙○○於偵查及原審證述屬實，復有
    被告簽發如附表所示之支票十一張（均為影本、附於同上偵查卷第十一頁至第十
    三頁、原審第二五六四號卷第九十二頁至第九十五頁）在卷可稽。又被告借款週
    轉同時連續簽發由其保管印章及支票，經其夫乙○○概括授權使用（詳下述），
    發票人為乙○○，付款人為寶島商業銀行新莊分行，如附表壹、貳所示之支票，
    交付庚○○等人，並約定若未能按時清償，則授權由庚○○等人填載發票日期（
    未載發票日）後提示兌領或直接向行庫提示（已填載完成者），亦據被告於本院
    調查中供承在卷，被告雖稱係供作擔保，惟自債權人屆期既可提示以觀，其性質
    無非以簽發支票為支付方法，甚明。事證明確，被告此部分詐欺犯行應堪以認定
    。
二、關於事實欄一（三）部分：
    事實欄一（三）所揭事實，迭據被告己○○於偵、審中供承不諱，核與被害人丁○○於偵、審中指述之情節相符，並有慶豐證券股份有限公司證券存摺（見原審
    第二一九七號卷第二十七頁至第三十二頁）、交割憑單、買進賣出報告書（詳見
    附表肆）、交易明細（見原審第二一九七號卷第四十二頁至第四十四頁）、寶島
    商業銀行活期儲蓄存款存摺（見原審第二一九七號卷第三十二頁至第三十四頁）
    、取款憑條（見原審第二一九七號卷第五十三頁、第六十四頁、第六十六頁、第
    六十八頁、第一一七頁）影本在卷可證，是被告前開不利於己之自白，應與事實
    相符。罪證明確，被告犯行洵堪認定。
三、關於事實欄一（四）部分：
    訊據被告雖矢口否認有向被害人吳文賢詐取財物之犯行，辯稱：未受吳文賢委託
    買賣股票，一百四十萬元係向吳文賢借款云云。惟被告確曾受吳文賢委託買賣股
    票，並以股票成交及清償融資為由，向吳文賢詐取款項，已據吳文賢於偵查、原
    審中指述綦詳，核與證人劉財官、陳天德於原審證述情節相符（見原審卷第十八
    至二十頁），復有匯款單影本二紙（見偵字第二一六八九號卷第三頁）、存摺影
    本一份（見偵字第二一六八九號卷第四頁至第十八頁）及本票影本一紙（見偵字
    第二一六八九號卷第十九頁）在卷可考。而被告於本院審理時對於證人劉財官、
    陳天德在原審時之證述，並無意見；且證人劉財官、陳天德與被告素無怨隙，衡
    情當無一致誣指被告之理，被告所辯，要無可採。事證明確，被告此部分詐欺犯
    行亦堪以認定。
貳、論罪及罪數關係：
一、核被告於事實欄一（一）、（二）、（四）所為，係犯刑法第三百三十九條第一
    項之詐欺取財罪。又被告於事實欄一（三）所為，係犯刑法第二百十六條行使第
    二百十條文書罪及同法第三百三十九條第一項之詐欺取財罪，按業務侵占罪之成
    立，以因執行業務而持有他人之物為前提，必行為人先合法持有他人之物，而於
    持有狀態繼續中，擅自處分，或易持有為所有之意思，而逕為所有人之行為，始
    克相當。倘其持有之初，係出於非法方法，即非合法持有，除應視其非法行為之
    態樣，分別成立相關罪名外，無成立業務侵占罪之餘地，被告係盜用丁○○之印
    章用以偽造丁○○名義之取款憑條，盜領丁○○之存款，則被告自始即以偽造文
    書之手段，非法取得他人之金錢，並非因執行業務先合法持有他人之金錢，而於
    持有狀態繼續中，予以侵占，公訴意旨認被告以偽造文書之方法，盜領他人之存
    款，並將所盜領之金錢全數侵占入己，認被告此部分犯行係涉犯刑法第三百三十
    六條第二項之業務侵占罪嫌，起訴法條尚有未洽，允宜變更。
二、被告於事實欄一（一）、（二）、（三）、（四）所犯刑法第三百三十九條第一
    項之詐欺罪，時間緊接，方法相同，觸犯構成要件相同之罪名，顯係基於概括犯
    意反覆為之，為連續犯，以一罪論，並加重其刑。又被告於事實欄一（三）部分
    先後多次另犯行使偽造私文書罪，時間緊接，所犯構成要件相同，顯係基於概括
    犯意為之，應依連續犯規定，論以一罪，並依法加重其刑，盜用印文為偽造文書
    犯行之一部，偽造之低度行為為行使之高度行為所吸收，均不另論罪。前開行使
    偽造私文書犯行及詐欺取財犯行，具有方法、結果之牽連關係，應從重之連續行
    使偽造私文書罪處斷。
三、事實欄一（一）、（二）犯行雖未據提起公訴，然與起訴有罪部分具有裁判上一
    罪之連續關係，本院自得一併審理；又事實欄一（三）犯行，雖經臺灣板橋地方
    法院檢察署檢察官於八十六年七月三十日另案提起公訴（臺灣板橋地方法院檢察
    署八十六年度偵字第一二四一○號、第一二八五三號），惟事實欄一（三）部分
    與本件具有裁判上一罪之關係，自應由本院將起訴在後之事實欄一（三）部分，
    一併予以審理，其既重行起訴在後（本件起訴於八十五年三月五日），自應於另
    案諭知不受理之判決（最高法院三十二年度上字第二五七八號、四十七年度台非
    字第四二號、四十九年度台非字第二○號判例參照）。至於審理中檢察官移請併
    辦之臺灣板橋地方法院檢察署九十年度偵字第五九九七號偽造有價證券案件（即
    壬○○部分），其中所詐欺取財部分，與起訴有罪即前開事實欄一（三）部分（
    詐欺取財罪）具有裁判上一罪之連續關係，本院自亦得一併審理。
四、按對於未發覺之罪自首而接受裁判者，減輕其刑，刑法第六十二條前段亦有明文
    。本件被害人吳文賢雖於八十四年十二月五日具狀告訴（其他被害人均未提出告
    訴），有該署八十四年度偵字第二一五四六號卷可證（見偵字第二一五四六號卷
    第一頁至第三頁）；另被害人丁○○固於八十五年一月十三日具狀向台灣板橋地
    方法院檢察署提出告訴，有告訴狀在卷可稽（見偵字第一七三九號影印卷第一頁
    背面），惟上訴人就不法取得丁○○所有之金錢，業於八十四年十二月一日具狀
    向同檢察署自首，亦有自首狀附卷可憑（見同上卷第七十至七十二頁）。惟被告
    於事實欄一（一）、（二）、（四）所示犯行發覺前即向臺灣板橋地方法院檢察
    署檢察官自首而受裁判，有該署八十四年度偵字第二一五四六號卷可證（見偵字
    第二一五四六號卷第一頁至第三頁），其自首效力及於具有裁判上一罪關係之罪
    ，應依自首規定減輕其刑，並與加重部分先加後減之。
參、撤銷改判之理由：
    原審予以論科，固非無見。惟查：（一）本件被告簽發附表一所示支票詐取現款
    之行為，並未觸犯偽造有價證券罪，原審判決卻以該罪相繩，容有違誤；（二）
    事實欄一（三）部分雖經檢察官另案提起公訴，惟該部分所涉詐欺取財罪部分與
    本件起訴之事實欄一（四）之詐欺取財罪，復具有裁判上一罪之關係，原判決對
    該部分未一併審究，自有未洽；（三）被告如事實欄一（一）、（二）簽發支票
    向庚○○等人詐借款項之犯行，並未據檢察官提起公訴，原判決一併審理，雖非
    無據，卻未敘明其理由及依據，亦有理由不備之違法；（四）被告簽發其夫乙○○之支票，交付壬○○作為支付方法，而向壬○○詐借款項，原審判決卻漏未斟
    酌被告簽發支票作為支付方法之事實，及與本件具有判上一罪關係併予審究，亦
    有未洽。被告上訴意旨，仍執陳詞，空言否認犯罪，雖無理由，惟原判決既有前
    述可議之處，仍屬無可維持，即應由本院予以撤銷改判。
肆、科刑：
    爰審酌被告之品行、智識程度、犯罪之動機、前科素行、因投資股票虧損，致無
    資力，而為本件犯行、詐取財物之金額龐大、對被害人造成之損害程度非微及陸
    續清償部分款項等一切情狀，量處如主文第二項所示之刑，以示懲儆。至於偽造
    如附表肆之交割憑單、融資買進報告書、融券賣出報告書、買進賣出報告書暨盜
    用丁○○之印章偽造寶島商業銀行活期存款、活期儲蓄存款取款憑條等文件，其
    印文為真正，且經被告行使而交付，已非屬被告所有，自無庸宣告沒收。
伍、關於被告是否涉犯偽造有價證券之判斷：
一、被告自八十三年二月起至八十四年十一月間止，在臺北縣新莊市○○路三一七號
    二樓等處，先後向壬○○、庚○○、辛○○、丙○○、徐淑慧、馬淑芬等人借款
    並簽發發票人為乙○○，付款人為寶島商業銀行新莊分行，如附表壹、貳所示之
    支票，交付庚○○等人為支付方法，已如前述，對於簽發乙○○名義之支票，被
    告於本院調查時辯稱：「支票是我與乙○○一起到寶島銀行聲請開戶的，乙○○
    他自已沒有在使用支票，如果他需要支票，會要我開立支票，我們當時是為了繳
    保險費而聲請支票的，一年開壹張，支票由我在使用，簽發支票都有經乙○○的
    同意，也使用了兩年多，我沒有偽造有價證券，然後乙○○的姐姐經常要我們辦
    他借錢，我就用乙○○的支票，開始向我的同事調換現金，而且經常這樣，幾乎
    每一個星期都是這樣，因為我幫他姐姐做帳，他姐姐叫王翠華，乙○○也知道我
    簽發支票調現的事情，是幫他姐姐調換現金，我簽發支票，乙○○都沒有禁止過
    ，他都知道」等語（見本院卷第十四頁），另陳稱：「（當時支票的用途）是付
    保險費，三個月壹付。然後就是調錢，我幫乙○○的大姐王翠華調錢，王翠華時
    常叫我替他調錢，我調錢的對象，需要我的票，我就開證人乙○○的票，能夠接
    受客票的，我就拿我大姐的客票，有時王翠華臨時要調現，但沒有交給我任何票
    據，我就開我的票給債權人應急」等語（見本院卷第三十五頁）。
二、按「上訴人既將蓋有本人私章及所經營工廠廠章之空白合約與收據，交由某甲持
    向被上訴人簽訂契約及收取定金，顯係由自己之行為表示以代理權授與他人，自
    應負授權人之責任，則某甲收取定金之行為與上訴人無異，至某甲曾將所收取之
    定金交付上訴人與否，乃某甲與上訴人間之問題，上訴人殊不能以未自某甲處收
    到定金，對抗被上訴人」；次按「借據內印章及作押房契既均屬真正，雖由他人
    代為立據而除有確切反證外，自應推定為本人授權行為」，最高法院分別著有五
    十六年度台上字第二一五六號及三十七年度上字第八八一六號二則判例足資參照
    。準此，本人若將私章及空白支票交予他人持以簽發，顯係由自己之行為表示以
    代理權授與他人，支票上之印章既屬真正，雖由該他人簽發支票，而除有確切反
    證外，自應推定為本人之授權行為。經查：證人乙○○於原審調查時陳稱：「自
    開戶起（都是上訴人在使用支票），本來要買房子備用，後來要繳保險費，日期
    開後面可晚點繳，開久了，就都她在用，我告訴她不能亂用」，「已三年了（指
    開戶至八十五年九月十八日第一審訊問時）」等語（見原審卷第九十頁反面），
    復於本院調查時先稱：「是有同意被告己○○限定支付保險費，但當時沒有用支
    票付其他的用途，我大姐王翠華做海產品買賣，我大姐他經常拿營業的客票請被
    告己○○拿去調現週轉，我沒有禁止，己○○有在我大姐那裡做會計，被告己○○調現，有無開我的票給別人我不知道，原則上我也不同意，被告己○○有無向
    我大姐調錢我不知道」云云（見本院卷第三十五頁），嗣改稱：「付保險費以及
    向我大姐王翠華調現我知道，我基於夫妻的信任，支票、印章都放在被告己○○
    那裡，但我有告訴被告己○○不可以亂開」等語（見本院卷第三十六頁），觀諸
    乙○○係與被告一同至寶島銀行開設帳戶，申領支票由被告使用；且被告乙○○
    曾簽發該帳戶支票使用於乙○○之大姐王翠華「調現周轉」等用途，業據證人乙○○於本院調查時到庭證實（見本院卷第三十四頁），足徵本案使用之支票確曾
    用於繳納保險費、房屋貸款以外之用途，灼然甚明。又乙○○係於八十三年二月
    二十三日向寶島商業銀行新莊分行申請開立支票存款戶，有該行申請帳戶資料附
    卷可據（見本院卷第二十六頁至第三十頁），該支票存款帳戶自開戶日起至八十
    四年十二月十五日列為拒絕往來止，期間長達一年十個月之久，以現金存入、轉
    帳、票據存入交換或沖帳等交易，多達七百三十餘筆，亦有該支票存款戶交易查
    詢報表十七紙足按（見本院卷第三十頁之一至第三十頁之十七），是證人乙○○
    所謂「開久了，就都她在用」，當指基於夫妻雙方之互信，已概括授權被告使用
    支票，否則其支票如何一直由被告簽發使用，至於「我告訴她不能亂用」一詞，
    應係提醒被告小心使用支票促使被告注意而已，尚難據此認無授權被告使用支票
    或限制支票之用途，洵可認定，證人乙○○謂其不知情，不同意被告簽發支票云
    云，顯屬事後為免除票據責任之避卸之詞，要無可採。揆諸前開說明，被告所辯
    簽發支票「均經」乙○○「同意」云云，雖無足採，然衡情被告應得有乙○○「
    默示同意」概括授權使用支票，由此益證被告前開簽發票據之行為，並未觸犯偽
    造有價證券罪。
陸、對最高法院發回事項之調查：
一、最高法院發回意旨略以：（一）本件原判決附表二所示三張支票，既均無發票年
    月日，其應記載事項即有欠缺，此部分尚難構成偽造有價證券罪，乃原判決竟論
    以該罪，其適用法則顯有不當。（二）上訴人於原審具狀辯稱其持原判決附表一
    編號一、二、六、七（即本判決附表一編號二、三、七、八）之支票向庚○○、
    辛○○、馬淑芬借款時，支票未載發票日期，亦未授權執票人可填載發票日期，
    支票僅供借款憑證，其不負偽造有價證券等語（見原審卷第一一四、一一五頁）
    ，其所辯是否屬實，上訴人有無授權庚○○等人填載發票日，攸關此部分是否成
    立偽造有價證券罪，原審未予調查、說明，亦有可議。（三）乙○○於原審指稱
    上訴人向壬○○詐借五十萬元時，有偽造乙○○名義、付款銀行寶島銀行新莊分
    行、八十四年一月九日期、面額五十萬四千二百元之支票交付楊女等語，而請求
    調查（見原審卷第四十四頁），此重要待證事項，原審未予調查，亦有應調查之
    證據未予調查之違法。（四）乙○○於第一審供稱：「自開戶起（都是上訴人在
    使用支票），本來要買房子備用，後來要繳保險費，日期開後面可晚點繳，開久
    了，就都她在用，我告訴她不能亂用。」「已三年了（指開戶至八十五年九月十
    八日第一審訊問時）」（見第一審卷第九十頁背面），所謂「開久了，就都她在
    用，我告訴她不能亂用」，是否指已概括授權使用支票﹖在本案使用支票之前，
    上訴人簽發支票有無使用在繳保險費、房屋貸款之外﹖乙○○是否同意﹖該票款
    是否乙○○籌措﹖原審未進一步詳查釐清，遽認上訴人在原審所辯簽發支票均經
    乙○○之同意云云，為不可採，亦有調查未盡之違誤。
二、本院查：
（一）被告借款週轉同時連續簽發發票人為乙○○，付款人為寶島商業銀行新莊分行
      ，如附表壹、貳所示之支票，交付庚○○等人，並約定若未能按時清償，則授
      權由庚○○等人填載發票日期（未載發票日）後提示兌領或直接向行庫提示（
      已填載完成者），業據被告於本院調查中供承在卷，被告雖稱係供作擔保，惟
      自債權人屆期既可提示以觀，其性質無非以簽發支票為支付方法，又被告簽發
      支票，衡情應得有乙○○「默示同意」概括授權，被告前開簽發票據之行為，
      並未觸犯偽造有價證券罪，已如前述，則縱附表一編號二、三、七、八所示支
      票未載發票日期，亦無是否觸犯偽造有價證券罪之問題。
（二）況乙○○於原審供稱：「自開戶起（都是上訴人在使用支票），本來要買房子
      備用，後來要繳保險費，日期開後面可晚點繳，開久了，就都她在用，我告訴
      她不能亂用」，「已三年了（指開戶至八十五年九月十八日第一審訊問時）」
      （見原審卷第九十頁反面），所謂「開久了，就都她在用，我告訴她不能亂用
      」，當指已概括授權使用支票；且查被告曾簽發該帳戶支票使用於乙○○之大
      姐王翠華「調現周轉」等用途，業據證人於本院調查時到庭證實（見本院卷第
      三十六頁），足徵本案使用之支票確曾用於繳納保險費、房屋貸款以外之用途
      。是被告所辯簽發支票均經乙○○「同意」云云，雖無足採，然衡情被告應得
      有乙○○「默示同意」概括授權使用支票。由此益證被告前開簽發票據之行為
      ，並未觸犯偽造有價證券罪，詳如判決理由欄伍所述。
（三）被告於本院調查時固坦承向壬○○詐借五十萬元時，曾以乙○○名義簽發面額
      五十萬四千二百元之支票交付楊女，並填寫日期為八十四年一月九日等情（見
      本院卷第三十七頁），然揆諸前開說明，被告所辯簽發支票既均經乙○○之「
      默示同意」概括授權使用支票，自難以偽造有價證券罪責相繩。而被告簽發支
      票之行為既不構成偽造有價證券罪，則被告簽發支票時是否欠缺票據法所規定
      票據上應記載事項，而使該票據無效，或授權持票人填載，純屬民事法律之範
      疇，要非本件刑案之所問，併予敘明。
柒、併辦部分：
一、按「行使偽造有價證券，以取得票面價值之對價，固不另論詐欺罪（最高法院二
    十五年上字第一八一四號，三十一年上字第四○九號判例），但如以偽造之有價
    證券供作擔保或作為新債清償而借款，則其借款之行為，為行使有價證券以外之
    另一行為，其間有方法結果關係，應論以詐欺罪之牽連犯」，最高法院六十二年
    度第一次刑庭庭長會議決定（一）參照。
二、本院審理中，臺灣板橋地方法院檢察署另移請「併辦」（併辦案號：九十年度偵
    字第五九九七號），經查被告此部分犯行雖不構成偽造有價證券罪，然被告既持
    支票供作借款之支付方法，則其借款之行為應另論以詐欺取財罪，並與前開事實
    欄一（一）構成連續詐欺取財罪。至於移請併辦之偽造有價證券部分，並不構成
    犯罪，業如前述，公訴人既認與起訴有罪之詐欺取財犯行具有牽連犯之裁判上一
    罪關係，本院就移請併辦之偽造有價證券部分自不另為無罪之諭知，併此敘明。
捌、補充說明：
    事實欄一（三）部分犯行另經臺灣板橋地方法院檢察署檢察官於八十六年七月三
    十日提起公訴（臺灣板橋地方法院檢察署八十六年度偵字第一二四一○號、第一
    二八五三號），惟事實欄一（三）中之詐欺取財罪部分與本件事實欄一（一）、
    （二）、（四）之詐欺取財犯行具有裁判上一罪之連續關係，自應由本院將起訴
    在後之事實欄一（三）部分（本件起訴於八十五年三月五日），一併予以審理（
    最高法院三十二年度上字第二五七八號、四十七年度台非字第四二號、四十九年
    度台非字第二○號判例參照），並對本院九十年度上更（一）字第一八○號諭知
    不受理之判決。
玖、被告經合法傳喚，無正當之理由不到庭，爰不待其陳述，逕行判決。
據上論斷，應依刑事訴訟法第三百六十九條第一項前段、第三百六十四條、第三百條
、第二百九十九條第一項前段、第三百七十一條，刑法第五十六條、第二百十六條、
第二百十條、第三百三十九條第一項、第五十五條、第六十二條前段，罰金罰鍰提高
標準條例第一條前段，判決如主文。
本案經檢察官李金定到庭執行職務。
中    華    民    國      九十    年        六      月        十五      日
                              臺灣高等法院刑事第二十二庭
                                  審判長法  官  許  正  順
                                        法  官  林  明  俊
                                        法  官  邱  同  印
右正本證明與原本無異。
如不服本判決應於收受送達後十日內向本院提出上訴書狀，其未敘述上訴之理由者並
得於提起上訴後十日內向本院補提理由書（均須按他造當事人之人數附繕本）。
                                        書記官  莊  昭  樹
中    華    民    國      九十    年       六       月        十八      日
附錄：本案論罪科刑法條全文
刑法第二百十六條：
行使第二百十條至第二百十五條之文書者，依偽造、變造文書或登載不實事項或使登
載不實事項之規定處斷。
刑法第二百十條：
偽造、變造私文書，足以生損害於公眾或他人者，處五年以下有期徒刑。
刑法第三百三十九條第一項：
意圖為自己或第三人不法之所有，以詐術使人將本人或第三人之物交付者，處五年以
下有期徒刑、拘役或科或併科一千元以下罰金。
附表壹：
編號  票號            發票日                  金額            借款人
0    0000000  0十四年一月九日        五十萬四千二百  壬○○
                                              元
0    0000000  0十四年十二月十一日    一百十五萬元    庚○○
                      （授權庚○○填載）
0    0000000  0十四年十二月四日      四十萬元        辛○○
                      （授權辛○○填載）
0    0000000  0十四年十一月二十八日  一百二十萬六千  丙○○
                                              七百二十元
0    0000000  0十四年十一月二十八日  三十五萬四千七  丙○○
                                              百六十元
0    0000000  0十四年十一月二十八日  五十萬元        丙○○
0    0000000  0十四年十一月二十九日  五十萬元        馬淑芬
                      （授權馬淑芬填載）
0    0000000  0十四年十一月二十九日  五十萬元        馬淑芬
                      （授權馬淑芬填載）
附表貳：
編號  票號            發票日                  金額            借款人
0    0000000  未載發票日              二百六十萬元    徐淑慧
0    0000000  未載發票日              四百五十萬元    徐淑慧
0    0000000  未載發票日              二百六十五萬    徐淑慧
附表參：（資料來源：偵字第一七三九號卷）
        （證）：表示「證券存摺」  （銀）：表示「銀行存摺」
編號  盜賣時間    盜賣股票      詐欺時間    詐得金額      備註
一    八十四年二  南紡一萬股    八十四年二  四十一萬四千  第十二頁（證）
      十八日                    月二十一日  一百六十元    第十七頁（銀）
                                （原審誤載）
二    八十四年三  福益一萬股    八十四年三  二十四萬九千  第十二頁（證）
      月二十七日                月三十日    八百九十元    第十八頁（銀）
                                （原審誤載）
三    八十四年六  中信銀二萬股  八十四年六  八十八萬四千  第十三頁（證）
      月二十七日                月二十九日  零七十一元    第二十頁（銀）
四    八十四年七  亞聚一萬股    八十四年七  三十四萬三千  第十三頁（證）
      月六日                    月八日      四百七十四元  第二十一頁（銀）
五    八十四年七  華票一萬股    八十四年七  三十七萬四千  第十三頁（證）
      月十三日                  月十五日    三百三十七元  第二十一頁（銀）
六    八十四年七  華銀五千股    八十四年七  四十八萬五千  第十三頁（證）
      月二十四日                月二十六日  三百四十四元  第二十二頁（銀）
七    八十四年八  華隆一萬股    八十四年八  二十一萬一千  第十三頁（證）
      月二日                    月四日      零六十二元    第二十二頁（銀）
八    八十四年八  中信銀一萬    八十四年八  六十四萬六千  第十四頁（證）
      月二日      五千股        月四日      六百二十七元  第二十二頁（銀）
九    八十四年八  中信銀五千股  八十四年八  二十一萬四千  第十四頁（證）
      月二日                    月四日      五百四十七元  第二十二頁（銀）
十    八十四年十  國票一萬股    八十四年十  十八萬八千二  第十四頁（證）
      月十二日                  月十四日    百六十七元    第二十二頁（銀）
                                            （原審誤載）
十一  八十四年十  華隆一萬股    八十四年十  二十萬一千一  第十四頁（證）
      月二十一日                月二十三日  百零七元      第二十三頁（銀）
                                            （原審誤載）
附表肆：（資料來源：原審第二一九七號卷）
名稱            單號              賣出股票      備註        對應附表
交割憑單                                        第一三六頁
買進賣出報告書  00000000  南紡一萬股    第一三六頁  參之一
交割憑單                                        第一三七頁
買進賣出報告書  00000000  福益一萬股    第一三七頁  參之二
交割憑單                                        第一五○頁
買進賣出報告書  00000000  中信託二萬股  第一五○頁  參之三
交割憑單                                        第一五一頁
買進賣出報告書  00000000  亞聚一萬股    第一五一頁  參之四
交割憑單                                        第一五二頁
買進賣出報告書  00000000  華票一萬股    第一五二頁  參之五
交割憑單                                        第一五三頁
買進賣出報告書  00000000  華隆一萬股    第一五四頁  參之七
買進賣出報告書  00000000  中信託一萬股  第一五四頁  參之八
買進賣出報告書  00000000  中信託一萬股  第一五五頁  參之九
■備註：缺對應附表參之六、參之十、參之十一之買進賣出報告書及交割憑單，惟附
  表參之六、參之十、參之十一所載「盜賣股票」、「詐得金額」均有卷附「證券存
  摺」、「銀行存摺」可據（參見偵字第一七三九號卷第十三頁（證）、第二十二頁
  （銀）、第十四頁（證）、第二十二頁（銀）、第十四頁（證）、第二十三頁（銀
  ）），準此，被告盜賣附表參之六、參之十、參之十一之股票，自應有其盜用丁○○印文之買進賣出報告書及交割憑單存在，而慶豐證券股份有限公司已提供全部之
  買進賣出報告書、交割憑單附卷，附表參之六、參之十、參之十一之買進賣出報告
  書及交割憑單文件已散失而無從再行提供，附此敘明。


司法院資訊處製作；財團法人民間司法改革基金會備份。
